臺灣高雄地方法院民事判決　　　　　　　95年度訴字第4652號
原　　　告　國防部軍備局
法定代理人　甲○○
訴訟代理人　丁○○
　　　　　　丙○○
　　　　　　吳小燕律師
　　　　　　施一帆律師
　　　　　　嚴宮妙律師
被　　　告　乙○○
訴訟代理人　陳麗珍律師
上列當事人間租佃爭議事件，本院於民國96年11月26日言詞辯論
終結，判決如下：
    主　  文
確認兩造間就坐落高雄市○○區○○段六Ｏ五之一地號、地目養
、如附圖所示面積四百六十三平方公尺土地；同段六二Ｏ地號、
地目養、如附圖所示面積二千七百三十七平方公尺土地之租賃契
約關係不存在。
被告應將就坐落高雄市○○區○○段六Ｏ五之一地號、地目養、
將如附圖所示面積四百六十三平方公尺土地；同段六二Ｏ地號、
地目養、將如附圖所示面積二千七百三十七平方公尺土地、同段
五四二之一地號、地目養、面積十七平方公尺土地；同段六一九
之一地號、地目養、將如附圖所示面積一百三十九平方公尺土地
上編號Ａ、Ｂ、Ｃ、Ｄ、Ｅ、Ｇ、Ｈ、Ｉ、Ｊ、Ｋ之地上物拆除
後，將土地返還原告；並給付原告新臺幣貳仟伍佰陸拾陸元及自
民國九十六年三月六日起至返還第二項所示土地之日止，按每三
個月給付原告新臺幣壹佰肆拾元。
訴訟費用由被告負擔。
本判決第二項，於原告以新臺幣伍佰柒拾萬元供擔保後得假執行
。但被告如以新臺幣壹仟柒佰壹拾壹萬伍仟陸佰元，為原告預供
擔保，得免為假執行。
    事 實 及 理 由
壹、程序部分：
一、按出租人與承租人間因耕地租佃發生爭議時，應由當地鄉（
    鎮、市、區）公所耕地租佃委員會調解；調解不成立者，應
    由直轄市或縣（市）政府耕地租佃委員會調處；不服調處者
    ，由直轄市或縣（市）政府耕地租佃委員會移送該管司法機
    關；租佃爭議事件非經調解、調處，不得起訴，耕地三七五
    減租條例（下稱減租條例）第26條第1 項及第2 項前段分別
    定有明文。本件租佃爭議事件，由出租人申請調解，經高雄
    市政府楠梓區公所耕地租佃委員會（下稱楠梓區耕地租佃委
    員會）於民國94年11月22日調解不成立（卷第23頁），高雄
    市政府耕地租佃委員會於95年11月6 日第5 次會議調處申請
    人即原告不服調處（卷第60頁），而依據減租條例第26條移
    送本院審理等情，有高雄市政府95年12月22日高市府地一字
    第0950066317號函暨所附調解、調處程序筆錄等資料在卷可
    參。是本件訴訟，其起訴應遵守之程序，已符合上開法條規
    定，合先敘明。
二、經查，坐落高雄市○○區○○段605-1 地號、620 地號土地
    （下稱系爭土地）為國有土地，原以「國防部海軍總司令部
    」（下稱海總部）為其管理機關，辦理該地之管理出租等事
    宜。茲因其與上開土地之承租人乙○○即被告間，生有不自
    任耕作之租佃爭議，故海總部以當時管理機關之地位，依據
    減租條例第26條之規定，向楠梓區耕地租佃委員會申請調處
    ，並經調處、調解不成立後，經高雄市政府移送本院審理。
    惟此期間，因應國防部軍備局組織條例第6 條：「國防部及
    所屬機關、學校、部隊使用之公有不動產，以本局為管理機
    關」等規定，自95年4 月1 日起，國防部已將現有陸軍、海
    軍、空軍、聯勤、後備、憲兵司令部及軍備局等七個不動產
    管理機關整編為「國防部軍備局」即原告等情，有國防部軍
    備局工程營產中心95年4 月19日昌易字第095000 4267 號函
    附卷可稽（卷第91頁），而坐落同段542-1 地號土地所有權
    人為高雄市○○段619-1 地號為國有，均以原告為管理機關
    等情，有原告之土地登記簿謄本在卷足憑（卷第211 頁至
    215 頁），故本件改列「國防部軍備局」為原告，於法有據
    ，合先敘明。
三、按「訴狀送達後，原告不得將原訴變更或追加他訴。但有下
    列各款情形之一者，不在此限。一、被告同意者。二、請求
    之基礎事實同一者。三、擴張或減縮應受判決事項之聲明者
    。…七、不甚礙被告之防禦及訴訟之終結者」為民事訴訟法
    第255 條第1 項定有明文。原告於96年3 月5 日以被告減租
    條例第16條第1 、2 項之情形主張兩造間租賃契約無效，並
    依據民法第767 條、第179 條、民事訴訟法第247 條法律關
    係起訴請求：(一)確認兩造間就坐落高雄市○○區○○段605
    之1 地號、620 地號土地租賃契約關係不存在。(二)被告應將
    坐落高雄市○○區○○段605 之1 地號、620 地號土地上建
    物拆除，將土地返還原告；並給付原告新臺幣（下同）2151
    元及自起訴狀繕本送達翌日即96年3 月6 日起至返還第上開
    土地之日止，按每3 個月給付原告143 元（卷第84頁）。嗣
    於96年8 月21日具狀請求追加拆除如附圖所示編號Ａ、Ｃ、
    Ｆ佔用同段542 之1 地號17平方公尺、如附圖所示編號Ａ、
    Ｂ、Ｃ、Ｆ、Ｉ、Ｌ佔用同段619 之1 地號139 平方公尺地
    上物後，將同段542 之1 地號及619 之1 地號之土地返還原
    告（卷第179 頁），應屬訴之追加，而被告於本院最後言詞
    辯論期日即96年11月26日同意原告此部分訴之追加，依前揭
    規定，核無不合，應予准許。再於96年8 月31日具狀聲明不
    當得利部分被告應給付原告2129元，屬減縮應受判決事項之
    聲明；另聲明至交還上開土地之日止，按每3 個月給付原告
    152 元（卷第187 頁），屬擴張應受判決事項，揆諸前開說
    明，核無不合。最後於96年10月15日具狀聲明不當得利部分
    被告應給付原告2566元，屬擴張應受判決事項之聲明；另聲
    明至交還上開土地之日止，按每3 個月給付原告143 元（卷
    第209 頁），屬減縮應受判決事項，揆諸前開說明，核無不
    合。
貳、實體部分：
一、原告主張：
  (一)兩造就系爭土地（契約中地號為49號、50號）於70年1 月26
    日訂有海漁字第105 號放租契約，期間自70年1 月1 日起至
    70年12月31日止。72年1 月26日續訂海漁字第98號放租契約
    ，期間自72年1 月1 日起至79年12月31日止。放租契約第三
    條明定每年分四期繳租，以繳納鮮魚實物為原則，被告以提
    存方式按期繳納繳租至91年12月31日。92年8 月30日原告以
    系爭土地於91年3 月27日經高雄市政府依法公告完成都市計
    畫變更為機關用地，經檢討有軍事需要，需辦理收回土地而
    以存證信函終止租約之意思表示。並依法辦理查估補償及土
    地收回。嗣原告於93年6 月9 日會勘發現有木工廠合於被告
    有不任耕作情形，違反減租條例第16條及契約第11條規定，
    契約無效，不予補償而要求被告返還系爭土地。惟被告以所
    承租之土地面積高達2594平方公尺（經本院實地測量結果為
    2737+463＝3200平方公尺），而木工廠面積163 平方公尺（
    經本院實地測量結果為285 平方公尺，卷第154 頁複丈成果
    圖），如原告認全部租約無效，應予合理補償為由，拒絕返
    還系爭土地，經楠梓區耕地租佃委員會94年11月22日調解不
    成立，高雄市政府耕地租佃委員會於95年11月6 日第5 次會
    議調處申請人即原告不服調處，而依據減租條例第26條移送
    本院審理，經地政人員現場測量結果發現被告所搭蓋之磚造
    房屋、木造雨遮、木造房屋無權佔有原告管理之同段土地
    542-1 號土地17平方公尺、同段619-1 號土地139 平方公尺
    ，爰依據減租條例第16條第1 、2 項、民法第767 條、第
    179 條、民事訴訟法第247 條法律關係提起本件訴訟。並聲
    明：(一)確認兩造間就坐落高雄市○○區○○段605-1 地號、
    地目養、如附圖所示面積463 平方公尺；同段620 地號、地
    目養、如附圖所示面積2737平方公尺土地之租賃契約關係不
    存在。(二)被告應將就坐落高雄市○○區○○段605-1 地號、
    地目養、如附圖所示面積463 平方公尺；同段620 地號、地
    目養、如附圖所示面積2737平方公尺、同段542-1 地號、地
    目養、如附圖所示面積17平方公尺；同段619-1 地號、地目
    養、如附圖所示面積139 平方公尺上編號Ａ、Ｂ、Ｃ、Ｄ、
    Ｅ、Ｇ、Ｈ、Ｉ、Ｊ、Ｋ之地上物拆除後，將土地返還原告
    ；並給付原告2566元及自起訴狀繕本送達翌日即96年3 月6
    日起至返還第上開605-1 號、620 號、452-1 號、619-1 號
    土土地之日止，按每3 個月給付原告143 元。(三)願供擔保准
    就第二項聲明宣告假執行。
二、被告則以：對於兩造就系爭土地於70年1 月26日訂有海漁字
    第105 號放租，契約期間自70年1 月1 日起至70年12月31日
    止。嗣於72年1 月26日續訂海漁字第98號放租契約（下稱系
    爭契約），期間自72年1 月1 日起至79年12月31日止。放租
    契約第三條明定每年分四期繳租，以繳納鮮魚實物為原則，
    被告以提存方式按期繳納繳租至91年12月31日乙節不爭執，
    惟以：系爭土地及同段452-1 地號土地、619-1 地號土地上
    之建物係伊所有，在72年73間即存在，原告在訂約之時應知
    道被告已有上開建物，顯然已默示同意被告以現狀為魚塭使
    用，故主張除木工場放棄補償外，其餘地上物請原告查估補
    償，又兩造間之租賃契約不適用減租條例，即使兩造間租賃
    契約適用減租條例，被告所有之木工場原係以豬舍為農耕使
    用，嗣後堆放魚塭機具、用品，惟後來因耕作無法為生，需
    於漁耕之暇為他人代工木料增加收入，被告之行為亦未違反
    減租條例第16條第1 、2 項之規定，因兩造間就系爭耕地從
    未有任何關於耕地租約之訂立、變更、復終止或換訂等登記
    ，此有高雄市○○區○○段第0000-000地號及同區段0000
    -0000 地號土地謄本可稽，此與土地登記規定有違。按「耕
    地租約之訂立、變更、終止或換訂登記，應由出租人會同承
    租人於登記原因發生日起三十日內，向當地鄉（鎮、市、區
    ）公所申請。」臺灣省耕地租約登記辦法第2 條第1 項定有
    明文，復按「土地登記，由土地所在地之直轄市、縣（市）
    地政機關辦理之。」、「耕作權土地權利之取得、設定、移
    轉、喪失或變更，應辦理登記。」土地登記規定第3 條第1
    項本文及同法第4 條第1 項載有明文。準此，系爭土地倘適
    用減租條例規定之耕地租約，則兩造應就系爭土地租約之訂
    立、變更、終止等情事，向系爭土地所在地之地政機關或區
    公所申請，始符法制。惟兩造並未就系爭土地予以登記，顯
    見系爭土地租約並未適用減租條例之規定；又原告依據行政
    院84年12月14日台84交字第43960 號函，認前揭地區租約性
    質應屬減租條例所指之耕地租佃法律關係，兩造間應適用減
    租條例，故被告於系爭土地上有所謂「木工廠」僅表示依據
    減租條例第17條規定終止原租賃關係，以收回土地，並未論
    及兩造間應適用減租條例。本件兩造法律關係縱適用減租條
    例，被告亦未違反減租條例，原告主張無理由。並聲明：
    (一)原告之訴駁回。(二)如受不利判決，願供擔保免為假執行
三、經協商兩造不爭執之事項：
  (一)兩造就系爭土地，於70年1 月26訂有海漁字第105 號放租契
    約，期間自70年1 月1 日起至70年12月31日止。72年1 月26
    日續訂海漁字第98號放租契約，期間自72年1 月1 日起至79
    年12月31日止。
  (二)上開租賃契約第三條明定每年分四期繳租，以繳納鮮魚實物
    為原則，被告以提存方式按期繳納租金至91年12月31日。（
    卷第216 頁）。
  (三)92年8 月30日原告以系爭土地於91年3 月27日經高雄市政府
    依法公告完成都市計畫變更為機關用地，經檢討有軍事需要
    ，需辦理收回土地而以存證信函終止租約之意思表示。並依
    法辦理查估補償及土地收回。（卷第95頁）
四、經協商兩造爭執事項：
  (一)本件兩造所簽訂之系爭契約是否適用減租條例？
  (二)原告得否以被告不自任耕作而依據減租條例第16條規定收回
    系爭土地？
五、茲敘述本院得心證之理由如下：
  (甲)本件兩造所簽訂之系爭契約是否適用減租條例？
  (一)按確認法律關係之訴，非原告有即受確認判決之法律上利益
    者，不得提起之，民事訴訟法第247 條第1 項前段定有明文
    ；又所謂「即受確認判決之法律上利益」，係指法律關係之
    存在否不明確，致原告在私法上之地位有受侵害之危險，而
    此危險得以對於被告之確認判決除去者而言。本件原告主張
    ：兩造於72年1 月28日就原告所管理系爭土地，訂有租約，
    租期自72年1 月1 日起至78年12月31日止，後又延至79年12
    月31日止。92年8 月30日原告以系爭土地於91年3 月27日經
    高雄市政府依法公告完成都市計畫變更為機關用地，經檢討
    有軍事需要，需辦理收回土地而以存證信函終止租約之意思
    表示。並依法辦理查估補償及土地收回，原告於93年6 月9
     日 會勘發現有木工場合於被告有不自任耕作情形，違反減
    租條例第16條及契約第11條規定，契約無效，不予補償而要
    求收回系爭土地。惟被告以所承租之土地面積高達2594平方
    公尺，而木工廠面積163 平方公尺（經本院實地測量結果為
    285 平方公尺）如原告要回系爭土地，應予合理補償為由，
    拒絕返還系爭土地，致原告在私法上之地位有受侵害之危險
    ，而此危險得以對於被告之確認判決除去，從而，原告對被
    告提起本件確認之訴，自有即受確認判決之法律上利益，合
    先敘明。
  (二)次按「耕地之租佃，依本條例之規定；本條例未規定者，依
    土地法及其他法律之規定」、「以自任耕作為目的，約定支
    付地租，使用他人之農地者，為耕地租賃，前項所稱耕作，
    包括漁牧。」再參照最高法院44年台上字第611 號判例意旨
    ：「耕地三七五減租條例第1 條內載耕地租佃，依本條例之
    規定云云，是限於耕地之租佃始有該條例之適用，而所謂耕
    地之租佃即土地法所稱耕地租用，係指以自任耕作為目的，
    約定支付地租，使用他人之農地者而言，此觀該三七五條例
    第1 條、土地法第106 條第1 項之規定自明。」綜上所述，
    減租條例所謂之耕地租佃，需要符合下列二要件：1 、承租
    之土地屬農地、漁地或牧地；2 、租用目的係作為耕作使用
    或漁牧，且耕作係指種植稻、麥等定期按季或按年收穫之農
    作物而言。原告主張系爭土地為國有土地，就其中0.2594公
    頃之土地，前由海總部所屬海軍營產管理所與被告，簽訂放
    租契約書，約定放租予被告經營魚塭，並由被告每年分四期
    繳租等情，為被告所不爭執，此部分事實堪信為真實，原告
    主張兩造間就系爭土地租賃契約適用減租條例，惟為被告否
    認，並以上開情詞置辯。經查，系爭土地地目養，兩造間契
    約第三條規定：「乙方即被告於每年分四期（三個月為一期
    ）向甲方即原告繳租，以繳納鮮魚實物為原則... 。」有原
    告提出之系爭契約及土地登記簿謄本在卷足憑，符合減租條
    例所謂之耕地租佃之要件，又「耕地三七五減租條例施行後
    ，耕地租約應一律以書面為之，租約之訂立、變更、終止或
    換訂，應由出租人會同承租人申請登記云云，係為保護佃農
    及謀舉證便利而設，非謂凡租約之訂立、變更、終止或換訂
    ，須經登記，始生效力。」最高法院51年台上字第2629號判
    例意旨參照。故被告以系爭契約未經向當地鄉（鎮、市、區
    ）公所申請登記為由，辯稱兩造間就系爭土地租賃契約不適
    用三七五條例規定云云，委不足取。據上，兩造間就系爭土
    地租賃契約適用減租條例，洵屬有據。
  (丙)原告得否以被告不自任耕作而依據減租條例第16條規定收回
    系爭土地？
  (一)按承租人應自任耕作，並不得將耕地全部或一部轉租於他人
    ，違反此項約定者，原訂租約無效，減租條例第16條第1項
    及第2 項前段分別定有明文。又減租條例第1 條所謂耕地之
    租佃，即土地法第106 條所稱之耕地租用，包括漁牧，乃指
    以自任耕作為目的，約定支付地租，使用他人之農地而言，
    故耕地租賃，承租人應以耕地供耕作之用，如承租人變更耕
    作之使用目的，改充耕作以外之使用，即屬不自任耕作，是
    承租人如未經出租人同意，逕將承租之土地建築房屋居住，
    或供其他非耕作之用，均在不自任耕作之列，致變更耕地原
    有性質，即屬違反耕地租佃契約，不自任耕作，最高法院91
    年度台上字第1447號裁判意旨亦採相同見解。又「耕地三七
    五減租條例第16條第2 項所謂原訂租約無效，係指承租人違
    反前項所定不自任耕作或轉租之限制時，原訂租約無待於終
    止，當然向後失其效力，租賃關係因而歸於消滅而言。非謂
    租賃關係自始不存在。故出租人應有租賃物返還請求權，此
    觀諸同條項後段：『得由出租人收回自行耕種或另行出租』
    之規定自明。最高法院80年台上字第15號判例意旨參照。
  (二)本件兩造就系爭土地租賃契約，係屬耕作租用，適用減租條
    例，已如上述。原告主張被告在系爭土地上興建有木造房屋
    、磚造房屋、雞舍、木工廠之事實，為被告所不爭執，且有
    原告提出93年6 月9 日會勘記錄中會勘情形：本契約土地範
    圍內經現地勘查係作為釣魚（蝦）場、木材工廠、ＫＴＶ、
    寄車場等營利使用... 違反耕地減租條例第16條及契約書第
    11條規定。並經本院就系爭土地之建物佔用面積囑高雄市政
    府地政處楠梓地政事務所派員測量，有96年5 月17日勘驗筆
    錄及現場照片23幀及複丈成果圖在卷（第125 頁至132 頁）
    ，審酌現場照片中室內堆滿木材，並有多部機器、推車具有
    相當規模，復參酌複丈成果圖上編號Ａ為一樓磚造房屋，編
    號Ｂ為木造雨遮，編號Ｃ為木造房屋，編號Ｄ為一樓磚造房
    屋，編號Ｅ為一樓木造房屋，編號Ｇ為一樓木造木工廠面積
    高達285 平方公尺，編號Ｈ為一樓木造雞舍，編號Ｉ為木造
    棚架，編號Ｊ為一樓木造房屋，編號Ｋ為一樓木造雞舍，真
    正做為魚塭使用係編號Ｍ所佔面積僅989 平方公尺等情，有
    複丈成果圖可佐。經審酌被告自承木工廠係伊在72年73間即
    存在（卷第222 頁），木工場原係以豬舍為農耕使用，嗣後
    堆放魚塭機具、用品，惟後來因耕作無法為生，需於漁耕之
    暇為他人代工木料增加收入（卷第165 頁）等情以觀，被告
    確有不自任耕作之情事，洵堪認定。被告雖辯稱原告訂約之
    時應知道被告已有上開建物，顯然已默示同意被告以現狀為
    魚塭使用云云，惟被告並未就此部分舉證以實其說，所辯無
    從採信。故原告主張兩造間就系爭土地之租賃契約依據減租
    條例第16條之規定自72年間木工廠建成時無效，較為可採。
    從而，原告依據民事訴訟法第247 條確認兩造間就系爭土地
    租賃關係不存在，為有理由，應予准許。
  (三)按所有人對於無權佔有或侵奪其所有物者，得請求返還之，
    對於妨害其所有權者，得請求除去之，民法第767 條定有明
    文。兩造間就系爭土地已因被告確有不自任耕作之事實而無
    效，另依據前開最高法院80年台再字第15號判例意旨，兩造
    間之租佃關係因被告確有不自任耕作之事實，當然發生終止
    之效力，被告已無占用該地之正當權源。另外被告所有如附
    圖編號Ａ、Ｃ、Ｆ地上物占用同段542-1 地號土地17平方公
    尺、編號Ａ、Ｂ、Ｃ、Ｆ、Ｉ、Ｌ地上物占用同段619-1 地
    號土地部分，有本院96年5 月17日勘驗筆錄、現場照片多幀
    及複丈成果圖可佐，兩造間就542-1 地號及619-1 地號無租
    賃關係，是被告就系爭土地及542-1 地號及619-1 地號土地
    ，已屬無權占有，且因土地上有編號Ａ、Ｂ、Ｃ、Ｄ、Ｅ、
    Ｇ、Ｈ、Ｉ、Ｊ、Ｋ之地上物，可認對於原告行使所有權已
    有妨害，原告為管理機關，參照最高法院51年台上字第2680
    號判例意旨，原告自得基於管理機關之職權，行使所有權之
    作用，請求被告拆除占用其上之系爭地上物後，將土地返還
    原告，從而，原告請求被告拆除如附圖編號Ａ、Ｂ、Ｃ、Ｄ
    、Ｅ、Ｇ、Ｈ、Ｉ、Ｊ、Ｋ之地上物拆除後，將土地返還原
    告為有理由，應予准許。
  (4)按無法律上原因而受利益，致他人受損害者，應返還其利益
    ，民法第179 條有明定。而無權占有他人土地，可能獲得相
    當於租金之利益，為社會通常之觀念，有最高法院61年台上
    字第1695號判例意旨可資參照。本件被告無權占有系爭土地
    及同段542-1 地號、619-1 地號土地以如上述，參照上揭法
    條規定及判例意旨，被告可認受有相當於租金之不當得利，
    並致土地管理人即原告受有相當於租金之損害。次按地租不
    得超過地價百分之8 ，約定地租或習慣地租超過地價百分之
    8 者，應比照地價百分之8 減定之，不及地價百分之8 者，
    依其約定或習慣，土地法第110 條定有明文，且土地法施行
    法第25條規定，土地價額，依法定地價，而依土地法第148
    條規定，土地所有權人依該法規定所申報之地價，為法定地
    價；經查，系爭土地位處高雄市楠梓區郊外，四週為魚塭地
    ，有現場照片及本院96年5 月17日勘驗筆錄在卷足憑，本院
    認應以百分之5 較適當，而系爭土地之申報地價每平方公尺
    1400元，依此標準被告每月應支付相當租金之不當得利為
    15132 元（計算式：1400×5 ％×2594÷12＝15132 ，元以
    下四捨五入），惟原告僅以較上開計算方式低標準之金額請
    求被告給付相當租金之不當得利，依據土地法第110 條之規
    定，應予准許。從而原告依據兩造間所定契約第三條約定：
    「乙方即被告於每年分為四期（三個月為一期）向甲方即原
    告繳租，以繳納鮮魚實物為原則，繳納地點由甲方指定，甲
    方如不需要實物時得折合現金繳納，其價格由甲方於繳租期
    前三天，會同市漁會調查高雄魚市場虱目魚平均批發價格折
    合計算，如遇播種期無虱目魚時，需按照一般魚類平均批發
    價格折繳。…」及第二條約定：「承租全面積年繳租額：11
    .63 公斤」等規定，請求自92年1 月1 日起至起訴狀送達之
    日起即96年3 月5 日止，經本院函查高雄區漁會92年至96年
    7 月止虱目魚每月平均批發價，有高雄區漁會92年起至96年
    7 月止虱目魚每月平均批發價格表，92年月平均價56.4元，
    93年54元，94年月平均價51元，95年月平均價50元月平均價
    96年月平均價50元在卷足憑（卷第174 頁），故原告請求被
    告給付自92年1 月1 日起至96年3 月5 日起訴狀繕本送達之
    日相相當於租金之不當得利2566元部分，及自起訴狀送達翌
    日即96年3 月6 日起至交還系爭土地、及占用同段第542-1
    地號17平方公尺、同段619-1 地號土地139 平方公尺止，按
    每三個月給付原告143 元部分，均有理由，應予准許。茲盧
    列計算式如下：
    92年1 月1 日起至92年8 月31日為止被告應給付原告相當
      於租金之不當得利為：56.4×11.63 ×8/12＝437 元。
    92年9 月1 日起至92年12月31日為止被告應給付原告之相
      當於租金之不當得利為：56.4×11.63 ×4/12＝219 元。
    93年1 月1 日起至93年12月31日為止被告應給付原告相當
      於租金之不當得利為：54×11.63＝628元。
    94年1 月1 日起至94年12月31日為止被告應給付原告相當
      於租金之不當得利為：51×11.63＝593元。
    95年1 月1 日起至95年12月31日為止被告應給付原告之相
      當於租金之不當得利為：50×11.63＝582 元。
    96年1 月1 日起至起訴狀送達日3 月5 日止被告應給付原
      告相當於租金之不當得利為：50×11.63 ×64/365＝107
      元
    綜上，原告應給付被告之相當於租金之不當得利合計為（
      437+219+628+ 593+582+107＝2566元）。
    因無96年度全年統計資料，以95年高雄市魚市場虱目魚平
      均批發價格50元為計算基準，原告請求自起訴狀送達翌日
      即96年3 月6 日起至交還系爭土地之日止每三個月被告應
      給付原告相當於租金之不當得利143 元，計算式：50×11
      .63 ×1/4 ＝143 。
六、綜上所述，原告以被告有不自任耕作之事實，兩造間就系爭
    土地租賃關係向後失其效力為由，基於民事訴訟法第247 條
    請求確認兩造就系爭土地租賃關係不存在，並依據所有物返
    還及排除侵害請求權，請求被告將系爭土地及同段542-1 地
    號、同段619-1地號如附圖所示編號Ａ、Ｂ、Ｃ、Ｄ、Ｅ、
    Ｇ、Ｈ、Ｉ、Ｊ、Ｋ之地上物拆除後，將土地返還原告均有
    理由。且原告本於不當得利之法律關係，請求被告給付自92
    年1 月1 日起至96年3 月5 日止相當租金之不當得利2566元
    ，及自96年3 月6 日起至返還系爭土地及同段542-1 地號、
    同段619-1 地號土地之日止，按每三個月月給付143 元，為
    有理由。
七、兩造均陳明願供擔保請為宣告假執行或免為假執行，核無不
    當，爰分別酌定相當擔保金額准許之。
八、本件事證已臻明確，兩造其餘主張、陳述及所提證據，經審
    酌與本院前揭判斷與訴訟結果不生影響，毋庸再予審酌，併
    此敘明。
九、據上論結，本件原告之訴為有理由，依民事訴訟法第78條、
    第390 條第2 項、第392 條第2 項，判決如主文。
中　　華　　民　　國　　96　　年　　12　　月　　25　　日
                  民事第六庭法　官　何清富
正本係照原本作成。
如不服本判決，應於送達後20日內，向本院提出上訴狀並表明上
訴理由，如於本判決宣示後送達前提起上訴者，應於判決送達後
10日內補提上訴理由書（須附繕本）。
中　　華　　民　　國　　96　　年　　12　　月　　25　　日
                            書記官　王紀芸
